【裁判字號】    97,易,2854
【裁判日期】    970905
【裁判案由】    詐欺
【裁判全文】
臺灣臺中地方法院刑事判決              97年度易字第2854號
公  訴  人  台灣台中地方法院檢察署檢察官
被      告  甲○○
                    （現在三芝郵政90161附101號信箱部隊服
上列被告因詐欺案件，經檢察官提起公訴（97年度偵字第5139號
）及移送併辦（97年度偵字第12197號），本院合議庭裁定由受
命法官獨任進行簡式審判程序，判決如下：
    主    文
甲○○幫助意圖為自己不法之所有，以詐術使人將本人之物交付
，處有期徒刑貳月，如易科罰金，以新台幣壹仟元折算壹日，緩
刑貳年。
    犯罪事實
一、甲○○預見一般人使用他人金融機構之帳戶，常與財產犯罪
    具有密切關係，可能利用他人金融機構帳戶作為取得贓款之
    工具，並掩飾不法犯行，其雖無提供帳戶幫助他人犯罪之確
    信，仍以縱若有人持之犯罪亦不違背其本意之幫助犯意，於
    民國96年10月22日，至台中市○區○○路45號台灣土地銀行
    北台中分行，以其名義申請開設第000000000000號帳戶，領
    得存摺、金融卡後，即將該帳戶之存摺、金融卡（含密碼）
    提供予其成年朋友「簡民德」（真正姓名、年籍不詳）使用
    。該不詳姓名成年人或其後取得甲○○所有前開銀行帳戶存
    摺、金融卡（含密碼）之詐欺集團成員，乃意圖為自己不法
    之所有，先於96年11月12日11時50分許，撥打電話向乙○○
    佯稱係其朋友「傳主」，最近手頭不方便要軋票，要求乙○○借款，使乙○○信以為真，而陷於錯誤，依指示於同日13
    時3分許及14時39分許，前往彰化第十信用合作社華山分社
    ，各匯款新台幣（下同）五萬元合計十萬元，至甲○○所有
    前開銀行帳戶，並旋遭提領一空。又於96年11月14日7時26
    分許，撥打電話向丙○○詐稱其係丙○○之子服役部隊班長
    ，因丙○○之子出公差在外與人打架，對方被打重傷，要求
    丙○○匯款賠償，使丙○○信以為真，而陷於錯誤，依指示
    於96年11月14日10時54分許，前往桃園縣龜山鄉○○○路32
    5號彰化銀行臨櫃匯款十一萬六千七百元，至甲○○所有前
    開銀行帳戶（另匯款十萬六千七百元至陳建雲所有元大銀行
    東信分行帳戶），亦旋遭轉帳一空。
二、案經台中市警察局第二分局、第五分局分別報請台灣台中地
    方法院檢察署檢察官偵查起訴及移送併辦。
    理    由
一、本件被告甲○○所犯係死刑、無期徒刑、最輕本刑為三年以
    上有期徒刑以外之罪，其於準備程序中就被訴事實為有罪之
    陳述，經告知簡式審判程序之旨，並聽取公訴人及被告之意
    見後，本院合議庭認為適宜而裁定由受命法官獨任進行簡式
    審判程序，先予說明。
二、上揭犯罪事實，業據被告甲○○坦承不諱，並經被害人乙○○於警詢，及被害人丙○○於警詢、本院審理中指述綦詳（
    被害人乙○○、丙○○於警詢中之供述，為被告所不爭執，
    且依刑事訴訟法第159條第2項前段規定，法院以簡式審判程
    序判決處刑者，不適用同條第1項之規定，被害人乙○○、
    丙○○於警詢中之供述，雖係被告以外之人於審判外之言詞
    陳述，仍得作為證據），復有被告所有前開銀行帳戶之開戶
    資料、交易明細查詢，及被害人乙○○提出之彰化第十信用
    合作社匯款申請書影本、被害人丙○○提出之彰化銀行匯款
    回條聯影本在卷可稽，足徵被告之自白與事實相符。被告預
    見一般人使用他人金融機構之帳戶，常與財產犯罪具有密切
    關係，可能利用他人金融機構帳戶作為取得贓款之工具，並
    掩飾不法犯行，仍將其所有前開銀行帳戶之存摺、金融卡（
    含密碼）提供予不詳姓名成年人使用。該不詳姓名成年人或
    其後取得被告所有前開銀行帳戶存摺、金融卡（含密碼）之
    詐欺集團成員，嗣果據以作為詐欺取財犯罪之工具，被告自
    具有幫助該不詳姓名成年人或詐欺集團成員犯詐欺取財罪之
    不確定故意。本件事證明確，被告犯行已堪認定。
三、按刑法上之故意，以行為人對於構成犯罪之事實，均有具體
    確定之認識，並有意使其發生者為確定故意，而行為人對於
    構成犯罪之事實，雖無具體確定之認識，然已預見其發生，
    而其發生不違背其本意者，則為不確定故意。又行為人基於
    幫助他人犯罪之意思，為促成他人犯罪而為犯罪構成要件以
    外之行為，為幫助犯。本件被告預見一般人使用他人金融機
    構之帳戶，常與財產犯罪具有密切關係，可能利用他人金融
    機構帳戶作為取得贓款之工具，並掩飾不法犯行，仍將其所
    有前開銀行帳戶之存摺、金融卡（含密碼），提供予不詳姓
    名成年人或詐欺集團成員，作為取得詐欺取財犯罪所得款項
    之工具，此既不違背其當初交付存摺、金融卡（含密碼）之
    本意，且係參與提供詐欺取財之工具，對此犯行施以助力，
    為詐欺取財罪構成要件以外之行為，應以詐欺取財罪之幫助
    犯論之。核被告所為，係犯刑法第30條第1項前段、第339條
    第1項之幫助詐欺取財罪。被告係幫助不詳姓名成年人或詐
    欺集團成員犯詐欺取財罪，為幫助犯，應依刑法第30條第2
    項規定，按正犯之刑減輕之。又被告提供所有前開銀行帳戶
    之存摺、金融卡（含密碼）予其成年朋友「簡民德」（真正
    姓名、年籍不詳）使用，幫助該不詳姓名成年人或其後取得
    存摺、金融卡（含密碼）之詐欺集團成員，向被害人乙○○
    、丙○○詐取財物，侵害被害人乙○○、丙○○財產法益，
    觸犯二幫助詐欺取財罪，為想像競合犯，應依刑法第55條規
    定從一重處斷；檢察官移送併辦部分與起訴部分有想像競合
    犯之裁判上一罪關係，為起訴效力所及，本院應併予審究。
    爰審酌被告尚無任何前科紀錄（見卷附台灣高等法院被告前
    案紀錄表），交付其所有前開銀行帳戶之存摺、金融卡（含
    密碼）幫助詐欺取財，雖然危害社會治安，並使真正施詐者
    易於隱匿，增加查緝之困難，但其事後已坦承上情，並與被
    害人乙○○、丙○○達成和解，賠償部分損害（見卷附彰化
    縣彰化市調解委員會調解書及本院97年8月22日審判筆錄）
    ，態度良好，且被告行為時甫成年，思慮欠詳，被害人乙○○、丙○○合計匯款二十一萬六千七百元，被告未直接參與
    詐欺取財之實行，非難性較低等一切情狀，處以如主文所示
    之刑，並諭知易科罰金之折算標準。末查被告未曾因故意犯
    罪受有期徒刑以上刑之宣告，因一時失慮，提供其所有前開
    銀行帳戶資料，作為詐欺集團詐欺取財匯款之工具，致觸犯
    幫助詐欺取財罪，事後已賠償被害人乙○○、丙○○部分損
    害，取得諒解，且被告現服役中，並有輕度智能不足情形（
    見卷附國軍台中總醫院繳費通知單），其經此次科刑教訓，
    應能知所警惕，而無再犯之虞，本院認所宣告之刑，以暫不
    執行為適當，併予宣告緩刑2年，以啟自新。
據上論斷，應依刑事訴訟法第273條之1第1項、第299條第1項前
段，刑法第339條第1項、第30條第1項前段、第2項、第55條、第
41條第1項前段、第74條第1項第1款，刑法施行法第1條之1第1項
、第2項前段，判決如主文。
本案經檢察官林俊杰到庭執行職務。
中    華    民    國    97    年    9    月     5     日
                  刑事第五庭    法  官  鍾堯航
上正本證明與原本無異。
如不服本判決，應於收受送達後10日內向本院提出上訴書狀（應
敘述具體理由並附繕本）。
上訴書狀如未敘述理由，應於上訴期間屆滿後20日內補提理由書
於本院。
                                書記官  吳淑願
中    華    民    國    97    年    9    月     5     日
附錄本案論罪科刑法條全文
刑法第339第1項：
意圖為自己或第三人不法之所有，以詐術使人將本人或第三人之
物交付者，處五年以下有期徒刑、拘役或科或併科一千元以下罰
金。


司法院資訊處製作；財團法人民間司法改革基金會備份。
